臺灣高等法院刑事判決　　　　　　　 100年度上易字第2028號
上　訴　人
即　被　告　黃穎強
選任辯護人　陳緯慶律師
上列上訴人即被告因妨害名譽案件，不服臺灣基隆地方法院99年
度易字第582號，中華民國100年7月14日第一審判決（起訴案號
：臺灣基隆地方法院檢察署99年度偵字第4738號），提起上訴，
本院判決如下：
    主  文
原判決撤銷。
黃穎強公然侮辱人，處罰金新臺幣捌仟元，如易服勞役，以新臺
幣壹仟元折算壹日。
    事  實
一、黃穎強係址設基隆市○○區○○路150號9樓C室南山人壽股
    份有限公司（下稱南山人壽公司）基隆市華興通訊處（下稱
    華興通訊處）之處經理，林碧霞係華興通訊處之單位經理，
    吳明坤則係華興通訊處之保險業務員。緣林碧霞與吳明坤於
    民國99年3月3日上午10時50分許，在華興通訊處上開辦公室
    內，二人因對於要保書作業方式之意見不同而發生爭執，黃
    穎強見狀，出面規勸，不意反被吳明坤回嗆：身為主管，不
    清楚事情始末，即任意處置云云，黃穎強聞言，竟基於公然
    侮辱之犯意，在上開不特定多數人得共見共聞之處所，以臺
    語對吳明坤稱：「這樣的行為跟流氓有什麼兩樣」等語，間
    接影射吳明坤為流氓，足生損害於吳明坤之名譽。
二、案經吳明坤訴由臺灣基隆地方法院檢察署檢察官偵查後聲請
    以簡易判決處刑，臺灣基隆地方法院改依通常程序審理。
    理  由
一、證據能力部分：
    按被告以外之人於審判外之陳述，雖不符前四條之規定，而
    經當事人於審判程序同意作為證據，法院審酌該言詞陳述或
    書面陳述作成時之情況，認為適當者，亦得為證據。當事人
    、代理人或辯護人於法院調查證據時，知有第159條第1項不
    得為證據之情形，而未於言詞辯論終結前聲明異議者，視為
    有前項之同意。刑事訴訟法第159-5條定有明文。查本案本
    院以下所引用之各項證據資料，除關於告訴人吳明坤於偵查
    中之陳述，上訴人即被告黃穎強（下稱被告）及其辯護人先
    於本院準備程序以未經具結爭執其證據能力，惟嗣於本院審
    理中則對該部分之證據能力不爭執，並表示同意作為證據外
    （見本院卷第38頁反面、第55頁反面），被告及其辯護人於
    本院準備程序或審判程序中均未爭執證據能力，亦無事證顯
    示係違法取得而致其供述之任意性有所疑義，自屬有證據能
    力。
二、實體事實之認定：
    訊據被告就其係華興通訊處之處經理，其單位經理林碧霞與
    業務員之告訴人於上開時、地因要保書之作業方式意見不同
    發生爭執，其出面規勸，不意反被告訴人回嗆：身為主管，
    不清楚事情始末，即任意處置等語，其以臺語對告訴人稱：
    「這樣的行為跟流氓有什麼兩樣」等語之事實，固均不諱言
    ，惟矢口否認有何公然侮辱犯行，辯稱：伊並無侮辱告訴人
    之意云云。然查上開事實除業據被告坦承如上述外，並核與
    告訴人、證人林碧霞、葉家涵等人於檢察官偵查、原審審理
    中指訴、證述之情節大致相符，並有證人林碧霞所提出之對
    話錄音光碟，復經原審勘驗明確，亦有原審勘驗筆錄（見原
    審卷第183至185頁）可參。堪認被告上述自白與事實相符。
    被告雖辯稱其並無侮辱告訴人之意云云，然按以最粗鄙之語
    言在公共場所向特定之人辱罵時。倘為其他不特定人可以聞
    見之情形。而其語言之含義。又足以減損該特定人之聲譽者
    。自應成立刑法第309條第1項之罪。司法院院字第1863號著
    有解釋在案。查「流氓」一詞，一般社會通念係指該人蠻橫
    不講道理、仗勢欺人之者；而指他人為流氓者，一般社會通
    念顯有眨抑他人道德修養低下、行為舉止卑劣之意，且此亦
    不因言語者係以直接明指之方式、或間接影射之方式，而有
    不同。查被告向告訴人稱「這樣的行為跟流氓有什麼兩樣」
    ，其意即係指告訴人為「流氓」，該語詞已明顯眨抑告訴人
    之人格，並已令在場之不特定人共見共聞，而該當於刑法公
    然侮辱之構成要件。益證被告上開否認其有侮辱告訴人之意
    之辯解，尚無可採。本案事證明確，被告犯行足堪認定。
三、核被告所為，係犯刑法第309條第1項之公然侮辱罪。
四、原審以被告本案事證明確，而予論科，固非無見。惟查本件
    被告係向告訴人稱「這樣的行為跟流氓有什麼兩樣」業如上
    述，原審誤被告向告訴人直指「好像流氓」云云，顯有未洽
    。被告上訴意旨否認犯罪，固無可採，惟原審認定事實既有
    上述可議，即屬無可維持，應由本院將原判決撤銷。爰審酌
    被告於本案前並無前科紀錄，有本院被告前案紀錄表在卷可
    參，其係告訴人及證人林碧霞之上司，因介入處理此二人間
    之紛爭，而以足使一般人內心產生受辱感覺之言語辱罵告訴
    人，造成告訴人難堪及不快，所為非屬可取，且其犯後否認
    犯行，欠缺悔意，及本案係在辦公室內發生，尚非在大庭廣
    眾之下為之，對於告訴人之名譽影響程度非鉅等一切情狀，
    量處如主文第2項所示之刑，並諭知易服勞役之折算標準，
    以示懲儆。
據上論斷，應依刑事訴訟法第369條第1項前段、第364條、第299
條第1項前段，刑法第309條第1項、第42條第3項前段，刑法施行
法第1條之1第1項、第2項前段，判決如主文。
本案經檢察官孫冀薇到庭執行職務。
中    華    民    國   100    年    10    月    21    日
                  刑事第十八庭審判長法  官  吳鴻章
                                    法  官  汪梅芬
                                    法  官  林銓正
以上正本證明與原本無異。
不得上訴。
                                    書記官  張淨卿
中    華    民    國   100    年    10    月    24    日
附錄：本案論罪科刑法條全文
中華民國刑法第309條
（公然侮辱罪）
公然侮辱人者，處拘役或 3 百元以下罰金。
以強暴犯前項之罪者，處 1 年以下有期徒刑、拘役或 5 百元以
下罰金。